臺灣高雄地方法院刑事判決　　　　　 100年度審易字第1161號
公　訴　人　臺灣高雄地方法院檢察署檢察官
被　　　告　洪雲良
上列被告因傷害案件，經檢察官提起公訴（100 年度偵緝字第50
號），本院判決如下：
    主  文
洪雲良犯傷害罪，處拘役伍拾日，如易科罰金，以新臺幣壹仟元
折算壹日。
    事  實
一、洪雲良於民國99年2月7日12時許，在高雄市前鎮區○○○路
    254 號3 樓之23室張修武之住處，與張修武及許蘭英共飲啤
    酒10瓶及高粱酒若干，期間洪雲良與許蘭英因酒後起鬨，進
    而萌生傷害之犯意，徒手互相毆打及推擠，造成許蘭英受有
    頭部外傷、左眼眶鈍傷併腦震盪，左耳、右前臂、右手擦挫
    傷，左小腿左前擦傷，左大腳趾撕裂傷等傷害（洪雲良部分
    則未驗傷）。
二、案經許蘭英訴由高雄市政府警察局前鎮分局移送臺灣高雄地
    方法院檢察署檢察官偵查起訴。
    理  由
一、按被告以外之人於審判外之言詞或書面陳述，除法律有規定
    者外，不得作為證據；又被告以外之人於審判外之陳述，雖
    不符刑事訴訟法第159 條之1 至第159 條之4 之規定，而經
    當事人於審判程序同意作為證據，法院審酌該言詞陳述或書
    面陳述作成時之情況，認為適當者，亦得為證據；當事人、
    代理人或辯護人於法院調查證據時，知有第159 條第1 項不
    得為證據之情形，而未於言詞辯論終結前聲明異議者，視為
    有前項之同意。刑事訴訟法第159 條第1 項、第159 條之5
    分別定有明文。經查，本判決所引用之各項證據資料，其屬
    於被告以外之人於審判外之言詞、書面陳述者，均據本院於
    調查證據程序逐一提示並告以要旨，檢察官、被告均知該等
    證據為被告以外之人之審判外陳述，均未於言詞辯論終結前
    聲明異議，本院審酌上開證據作成時之情況，亦無不當取供
    等情形，認為以之作為本案之證據亦屬適當，依刑事訴訟法
    第159 條之5 規定，應有證據能力。
二、訊據被告洪雲良固坦承有用手撥開告訴人許蘭英，及將之推
    倒之行為，但矢口否認有何傷害之犯行，辯稱：本件是告訴
    人打我，我跟她說不能這樣，她一直打我，我就一直推開她
    ，後來我把她推倒在沙發上就走了。我並沒有打告訴人，但
    我確實有用手撥她好幾次云云。經查：
  (一)本件被告與告訴人於民國99年2 月7 日12時許，在高雄市前
    鎮區○○○路254 號3 樓之23室張修武之住處，因酒後起鬨
    ，進而互毆之事實，業據證人即告訴人許蘭英於警詢及偵查
    中證稱：當天我與被告、張修武在上開地點喝酒，為了喊酒
    拳而與被告起口角，被告就開始徒手毆打我，之後我就去醫
    院就醫驗傷。當時我有與被告互毆，後來打不贏，就坐在椅
    子上被打等語（警卷第1 頁正、反面、偵一卷第13頁）；及
    證人張修武於警詢中證稱：當天我與我妻舅即被告，還有告
    訴人，3 人在我家喝酒，之後被告與告訴人都有醉意，告訴
    人稱其身體很好有練功夫，被告不信，就要告訴人打他，並
    說他不會還手，結果告訴人就出拳打被告眼睛，並說被告之
    生殖器無法勃起，被告聽到後就開始生氣，並用手打告訴人
    之身體。我有看見被告徒手打告訴人，他們雙方互罵互嗆等
    語明確（警卷第3 頁正、反面），並有國軍高雄總醫院附設
    民眾診療服務處99年2 月8 日診斷證明書（警卷第10頁）、
    長庚醫療財團法人高雄長庚紀念醫院99年2 月10日診斷證明
    書（警卷第11頁）、照片7 張（警卷第12頁）等證據在卷可
    稽。
  (二)又證人張修武雖於偵查中證稱：當天我與被告、告訴人在我
    家喝酒，被告有與告訴人發生衝突，告訴人先打被告，被告
    就用手撥，他的手一直撥過去，有推有撥，沒有揮拳，我沒
    有看到被告打告訴人頭、眼睛等語（偵一卷第11頁），及於
    本院審理中到庭具結證稱：當天我們3 人在我家喝酒，被告
    與告訴人酒後發生衝突，告訴人先把被告眼睛打腫，被告則
    用手推了告訴人兩下，沒有其他動作等語（院卷第42、43頁
    ）。惟依證人張修武歷次證述之內容，就被告與告訴人發生
    衝突之原因前後所述尚屬一致，但就被告之反應及動作，卻
    從警詢時之「被告用手打告訴人之身體」、「被告徒手打告
    訴人，他們雙方互罵互嗆」，到偵訊時之「被告就用手撥，
    他的手一直撥過去，有推有撥，沒有揮拳」、「沒有看到被
    告打告訴人頭、眼睛」，再至本院審理時之「被告則用手推
    了告訴人兩下，沒有其他動作」，證述內容益加避重就輕，
    且對被告有利。本院審酌證人張修武於偵查及本院審理中所
    為之上開證述，一再變更為對被告有利之說詞，且其於本院
    審理中接受檢察官詰問時一度出口稱：「他們都喝了酒，你
    打我一拳，我打你一拳」後，又立即改稱前言說錯，其僅看
    到被告動手推告訴人等語（院卷第44頁），再佐以證人張修
    武與被告有親戚關係，是顯已有偏袒、維護被告之情形，而
    應以其於案發之初，即於警詢中有關被告有動手傷害告訴人
    之證述較為可採，其於偵查及本院審理中所為之上開證述，
    並無從採為對被告有利之認定。況且，證人張修武於本院提
    示其警詢筆錄之內容後，又改證稱：被告有動手與告訴人互
    毆，也有把告訴人推倒在椅子上，我於警詢中所為之證述屬
    實等語明確（院卷第45、46頁），足認其於警詢中之證述方
    與事實相符。
  (三)再按正當防衛必須對於現在不法之侵害始得為之，侵害業已
    過去，即無正當防衛可言。至彼此互毆，又必以一方初無傷
    人之行為，因排除對方不法之侵害而加以還擊，始得以正當
    防衛論。故侵害已過去後之報復行為，與無從分別何方為不
    法侵害之互毆行為，均不得主張防衛權（最高法院30年上字
    第1040號判例意旨可資參照）。被告雖以前詞置辯，惟其與
    告訴人酒後起爭執，進而出手互毆致告訴人受傷之事實，業
    經上開證人證述明確，並有診斷證明書及照片可佐，已如前
    述。又本件雖係告訴人先出手毆打被告，但依被告所辯，若
    其確實無傷害告訴人之故意，則其理應在告訴人進行攻擊時
    ，立即推開告訴人而離去，然被告卻係在「一直推開她」、
    「用手撥她好幾次」後，方將告訴人推倒在沙發上而離去，
    可見被告之動作並非係單純因排除對方不法之侵害而加以還
    擊。再者，依上開診斷證明書及照片顯示，告訴人所受傷害
    之部分，包含頭部及臉部，益徵被告出手時之主觀意思非屬
    正當防衛。揆諸上揭判例意旨，被告本件自無從成立正當防
    衛，其所辯顯係卸責之詞，並不足以採信。從而，本件事證
    明確，被告確有傷害告訴人之犯行，應依法論科。
三、核被告所為，係犯刑法第277 條第1 項之傷害罪。爰審酌被
    告酒後與告訴人因細故起爭執，進而互毆，造成告訴人受有
    上開程度之傷害，所為確有不該；惟念及被告與告訴人素無
    仇恨，僅係因酒後一時衝動所為，且本件又係告訴人先行動
    手，則其主觀惡意及客觀情節均非重；參以被告犯後尚有與
    告訴人和解之意願，但因告訴人經本院兩度傳喚均未到庭，
    其私下亦一直無法聯絡到告訴人，以致迄今未與告訴人達成
    和解。又其素行良好，並無前科，有臺灣高等法院被告前案
    紀錄表1 份附卷可參，及其智識程度為國小畢業，從工，每
    月收入約新臺幣3 萬多元等一切情狀，量處如主文所示之刑
    ，並諭知易科罰金之折算標準，以示懲儆。
據上論斷，應依刑事訴訟法第299 條第1 項前段、刑法第277 條
第1 項、第41條第1 項前段，刑法施行法第1 條之1 ，判決如主
文。
本案經檢察官王清海到庭執行職務。
中    華    民    國   100    年    7     月    12    日
                  刑事第十庭    法  官  林裕凱
以上正本證明與原本無異。
如不服本判決應於收受判決後10日內向本院提出上訴書狀，並應
敘述具體理由。其未敘述上訴理由者，應於上訴期間屆滿後20日
內向本院補提理由書(均須按他造當事人之人數附繕本)「切勿逕
送上級法院」。
中    華    民    國   100    年    7     月    12    日
                                書記官  黃振祐
附錄所犯法條
中華民國刑法第277條
（普通傷害罪）
傷害人之身體或健康者，處3 年以下有期徒刑、拘役或1 千元以
下罰金。
犯前項之罪因而致人於死者，處無期徒刑或7 年以上有期徒刑；
致重傷者，處3 年以上10年以下有期徒刑。